臺灣臺北地方法院民事判決
110年度簡上附民移簡字第10號
原      告  翁茂文  

被      告  郭竺易    

上列當事人間因過失傷害案件，原告於刑事訴訟程序（本院110
年度審交簡上字第1 號）提起附帶民事訴訟，請求侵權行為損害
賠償事件，經刑事庭移送前來（本院110 年度審交簡上附民字第
4 號），本院於民國111 年3 月9 日言詞辯論終結，判決如下：
    主      文
被告應給付原告新臺幣壹拾萬捌仟肆佰壹拾柒元，及自民國一百
一十年二月三日起至清償日止，按年息百分之五計算之利息。
原告其餘之訴駁回。
訴訟費用由被告負擔百分之四十三，餘由原告負擔。
原告假執行之聲請均駁回。
    事實及理由
壹、程序方面：
一、按對於第一審刑事簡易判決向地方法院刑事合議庭提起上訴
    後，被害人始提起刑事附帶民事訴訟，而經該刑事庭以附帶
    民事訴訟確係繁雜，非經長久時日不能終結其審判，以裁定
    移送於該法院民事庭者，其所謂法院民事庭，自指第二審之
    地方法院民事合議庭而言。查本件原告係於本院刑事庭110
    年度審交簡上字第1 號刑事案件審理中（刑事簡易程序第二
    審），提起本件附帶民事訴訟（110 年度審交簡上附民字第
    4 號），本院刑事庭合議裁定移送本院民事庭，揆諸上開說
    明，自應由本院民事第二審合議庭審判，合先敘明。
二、又訴狀送達後，原告不得將原訴變更或追加他訴，但擴張或
    減縮應受判決事項之聲明者，不在此限，此觀民事訴訟法第
    255 條第1 項第3 款自明。本件原告原起訴時請求：㈠被告
    應給付原告新臺幣（下同）24萬2,617 元，及自起訴狀繕本
    送達翌日起至清償日止按年息5%計算之利息；㈡願供擔保，
    請准宣告假執行（見110 年度審交簡上附民字第4 號卷，下
    稱附民卷，第6 頁）。嗣終於民國111 年3 月9 日言詞辯論
    中確認將聲明第一項更為：被告應給付原告25萬2,917 元，
    及其中24萬2,617 元自起訴狀繕本送達翌日起，其中1 萬30
    0 元自110 年8 月6 日起至清償日止，按年息5%計算之利息
    等語（見110 年度簡上附民移簡字第10號卷，下稱本院卷，
    第255 頁），顯就請求本金增加，並特定部分本金利息起算
    日改自首次準備程序筆錄送達被告之翌日起算（見本院卷第
    242 頁），核各屬擴張及減縮應受判決事項之聲明，被告亦
    表示就擴張聲明與減縮利息起算日部分程序上無意見（見本
    院卷第242 頁），揆諸首開規定，自應准許。
貳、實體方面：
一、原告主張：
　㈠其於108 年11月19日下午5 時36分許，駕駛車牌號碼00-000
    0 號自用小客車（下稱系爭車輛），沿臺北市信義快速道路
    第1 車道由北往南方向直行，因見前方有塞車情形而煞車，
    在系爭車輛後方車牌號碼0000-00 號自用小客車（下稱7870
    車）之駕駛即訴外人方煜仁（下逕稱伊名）見狀亦跟著煞車
    ，詎駕駛車牌號碼0000-00 號自用小客車（下稱6321車）跟
    隨在7870車後方、同沿臺北市信義快速道路第1 車道由北往
    南方向直行之被告，竟疏未注意汽車在同一車道行駛時，後
    車與前車間應保持隨時可以煞停之距離，且依當時情形，並
    無不能注意之情事，猶反應不及，造成6321車追撞7870車，
    並令7870車推撞系爭車輛（下稱系爭事故），致原告因該等
    力道之撞擊，受有背部挫傷合併肌肉拉傷等傷害（下稱系爭
    傷勢）。
　㈡原告因系爭傷勢支出相當花費，且系爭傷勢造成其肌肉緊繃
    ，依診斷證明書記載尚需躺臥休養2 週，故請求25萬2,917
    元，細項如下：
　⒈醫療費用2,567 元：其因系爭傷勢前往就診而支出該等花費
    。
　⒉來回車資1 萬8,750 元：其均自住家往返臺北市立萬芳醫院
    （下稱萬芳醫院）就診，每次往返花費250 元，共計75次，
    因而受有該等損失。
　⒊來回醫院與復健時間費用5 萬2,500 元：其每月月薪8 萬4,
    000 元，雖係下班後時間前往，但仍受有相當損失，故以月
    薪計算時薪為350 元，又因往返車程及復健時間約耗費2 小
    時，共計算75次。
　⒋看護費用4 萬2,000 元：依診斷證明書記載，其受有系爭傷
    勢需休養2 週，雖該段期間係以公傷假方式休養，未遭扣薪
    ，但仍有看護需求，而有需人照顧之必要，故請求給付此段
    期間之看護費用。
　⒌修車費用3 萬7,100 元：系爭車輛遭6321車、7870車推擠而
    受損，因而支出該等花費進行修繕，嗣使用約半年因問題不
    斷而申請報廢。
　⒍精神慰撫金10萬元：其為家中經濟支柱，因系爭事故需長期
    復健，被告也未曾表達慰問或道歉之意，也因6321車未保有
    強制汽車責任保險而無從申請理賠，致其工作無法專心、調
    配事務，身心受創甚鉅，因而為此等請求。
　㈢爰依侵權行為之法律關係，提起本件訴訟等語。並聲明：⒈
    被告應給付原告25萬2,917 元，及其中24萬2,617 元自起訴
    狀繕本送達翌日起，其中1 萬300 元自110 年8 月6 日起至
    清償日止，按年息5%計算之利息；⒉願供擔保，請准宣告假
    執行。
二、被告則以：伊不否認確因自身過失造成系爭事故之發生，對
    原告應負侵權行為損害賠償責任，但僅同意給付醫療費用、
    修車費用，其餘來回車資、看護費用、精神慰撫金等項目，
    認系爭傷勢無搭乘計程車來回、請人看護之必要，或受有精
    神痛苦之情形，另來回醫院與復健時間費用部分，因原告任
    職之公司已提供相當給付及保險事宜處理，其未受有損失，
    系爭傷勢更毋須花費長期期間復健，也無給付精神慰撫金之
    必要等語，資為抗辯。並聲明：㈠原告之訴駁回；㈡如受不
    利之判決，願供擔保請准宣告免為假執行。
三、得心證之理由：
　㈠被告過失行為與系爭事故之發生具相當因果關係，被告確應
    負侵權行為損害賠償責任無誤：
　⒈按因故意或過失，不法侵害他人之權利者，負損害賠償責任
    ，民法第184 條第1 項前段定有明文。
　⒉原告於108 年11月19日下午5 時36分許，駕駛系爭車輛沿臺
    北市信義快速道路第1 車道由北往南方向直行，因見前方有
    塞車情形而煞車，系爭車輛後方7870車之駕駛方煜仁亦緊跟
    煞車，惟駕駛6321車跟隨在7870車後方、同沿臺北市信義快
    速道路第1 車道由北往南方向直行之被告，疏未注意汽車在
    同一車道行駛時，後方與前方間應保持隨時可以煞停之距離
    ，且依當時情形，並無不能注意之情事，因而反應不及，發
    生系爭事故，致原告因該等力道之撞擊而受有系爭傷勢等事
    實，為被告所不爭，核與原告於警詢、偵訊及本院中證述，
    方煜仁於警詢及偵訊中證述等內容相合（見臺灣臺北地方檢
    察署《下稱臺北地檢署》109 年度偵字第8622號卷，下稱偵
    卷，第15頁至第17頁、第83頁至第85頁、第11頁至第13頁；
    本院109 年度審交易字第523 號卷，下稱審交易卷，第71頁
    至第73頁），並有臺北市政府警察局道路交通事故初步分析
    研判表、萬芳醫院108 年11月22日診斷證明書、道路交通事
    故現場圖、補充資料表、調查紀錄表、酒精測定紀錄表、現
    場照片、行車紀錄器影像擷圖、萬芳醫院109 年10月5 日萬
    院醫病字第1090008072號函、110 年11月8 日萬院醫病字第
&ZZZZ; &ZZZZ; 0000000000號函暨原告病歷資料、本院勘驗筆錄
    及行車紀錄
    器影像擷圖等附卷可稽（見偵卷第27頁、第31頁、第35頁至
    第51頁；審交易卷第47頁至第51頁、第70頁至第71頁、第79
    頁至第81頁；本院卷第181 頁至第217 頁）。又汽車在同一
    車道行駛時，除擬超越前車外，後車與前車之間應保持隨時
    可以煞停之距離，且駕駛人應注意車前狀況及兩車並行之間
    隔，並隨時採取必要之安全措施，不得在道路上蛇行，或以
    其他危險方式駕車，道路交通安全規則第94條第1 項前段、
    第3 條各有明文；另汽車行駛高速公路及快速道路，前後兩
    車間之行車安全距離，在正常天候狀況下，小型車為車輛速
    率之每小時公里數值除以2 ，單位為公尺，同為高速公路及
    快速道路交通管制規則第6 條第1 項所定。被告於警詢及本
    院審理中均坦言：伊於車禍發生前時速約60公里等語（見偵
    卷第9 頁、第38頁；審交易卷第34頁），卻未與前車保持至
    少30公尺之安全距離，復無不能注意之情事，竟疏未注意而
    不及反應，致6321車追撞7870車車尾，令7870車受力後再向
    前推撞系爭車輛，進而發生系爭事故致原告受有系爭傷勢，
    是被告行為確具過失而不法侵害原告身體健康權及財產權，
    業經本院109 年度審交簡字第315 號認被告犯過失傷害罪，
    處拘役50日（得易科罰金），並由本院110 年度審交簡上字
    第1 號判決駁回臺北地檢署檢察官及被告上訴確定在案，是
    被告自應對原告負民法第184 條第1 項前段過失侵權行為損
    害賠償責任，殆無疑義。
　㈡原告請求10萬8,417 元，應屬有理：
　⒈按不法侵害他人之身體或健康者，對於被害人因此喪失或減
    少勞動能力或增加生活上之需要時，應負損害賠償責任；不
    法侵害他人之身體者，被害人雖非財產上之損害，亦得請求
    賠償相當之金額，此觀民法第193 條第1 項、第195 條第1
    項亦有明文。又慰藉金之賠償須以人格權遭遇侵害，使精神
    上受有痛苦為必要，其核給之標準，則可斟酌雙方身分、資
    力與加害程度，及其他各種情形核定相當之數額（最高法院
    51年度台上字第223 號判決要旨參照）。再當事人主張有利
    於己之事實者，就其事實有舉證之責任，民事訴訟法第277
    條前段亦有明文，是主張權利存在之人就權利發生事實負舉
    證責任，主張權利不存在之人就權利障礙事實、權利消滅事
    實與權利排除事實負有舉證責任。另當事人主張之事實，經
    他造於準備書狀內或言詞辯論時或在受命法官、受託法官前
    自認者，無庸舉證，自認之撤銷，除別有規定外，以自認人
    能證明與事實不符或經他造同意者，始得為之；當事人對於
    他造主張之事實，於言詞辯論時不爭執者，視同自認，同觀
    民事訴訟法第279 條第1 項與第3 項、第280 條第1 項自悉
    。
　⒉被告就前開行為，應對原告負民法第184 條第1 項前段過失
    侵權行為損害賠償責任，誠如前述。惟原告所請求之相關費
    用，仍應由其就所受損害與被告行為間責任範圍因果關係一
    事負舉證之責。又民事訴訟為處分權主義，亦即本院僅得審
    酌當事人之主張，否則依民事訴訟法第388 條將生訴外裁判
    ，是本院茲祇就原告請求損害賠償之項目與金額，分別審酌
    如下：
　①醫療費用2,567 元、修車費用3 萬7,100 元部分：此部分有
    萬芳醫院醫療費用收據、統一發票收據、估價單、系爭車輛
    行照、公路監理電子閘門車號查詢汽車車籍等存卷足考（見
    本院卷第51頁至第97頁、第47頁至第49頁、第151 頁至第15
    3 頁），並經被告表示不予爭執而同意給付（見本院卷第24
    1 頁、第243 頁至第244 頁、第227 頁），揆諸前開規定，
    當生視同自認之效力，故原告此部分請求，應屬有據。
　②看護費用1 萬4,000 元，應屬可採：原告主張其因系爭傷勢
    需休養2 週共14日一情，有萬芳醫院診斷證明書、病歷資料
    在卷可徵（見本院卷第39頁；審交易卷第47頁至第51頁）。
    又原告所受系爭傷勢，視其嚴重度或有他人在旁照顧之需求
    ，並視其需求決定全日或半日，若嚴重疼痛亦有搭乘計程車
    之可能性一節，有萬芳醫院110 年11月8 日萬院醫病字第11
    00000000號函附卷可參（見本院卷第181 頁）。參酌原告病
    歷資料（見本院卷第183 頁至第210 頁），確有疼痛評估3
    至4 程度不等之紀錄，可謂確有看護之必要，但據原告於本
    院中自述：系爭事故發生後，最初係肌肉緊繃，整個背部很
    緊，腰會酸，雖可站立但十分不適，故事發翌日請假休息，
    隔日前往上班交接又在家中休息，該14日需休息臥躺不便走
    動等語（見本院卷第245 頁；審交易卷第72頁），足謂其仍
    有一定活動能力，否則要無前往上班交接之可能，惟偶需他
    人協助，故認應以半日看護即為已足。衡酌兩造不爭執目前
    看護行情全日約2,000 元、半日同意以1,000 元計算之事實
    （見本院卷第247 頁），本院爰依民事訴訟法第222 條第2
    項規定，以每日1,000 元作為認定之基礎，計算原告請求自
    108 年11月22日前往就診起14日之看護費用1 萬4,000 元（
    計算式：1,000 × 14＝14,000），尚屬有理。
　③來回車資7,750 元，尚屬有理：依前開萬芳醫院110 年11月
    8 日萬院醫病字第1100008456號函所示（見本院卷第181 頁
    ），足悉在原告系爭傷勢嚴重疼痛之情況下，實有搭乘計程
    車之必要，衡酌原告確曾因系爭傷勢前往復健一節，有勞工
    保險職業傷病門診單、勞動部勞工保險局110 年11月2 日保
    職醫字第11013036410 號函等附卷足查（見本院卷第41頁至
    第45頁、第177 頁至第179 頁），稽以疼痛評估程度屢屢高
    低不一，直至109 年8 月21日門診時仍就系爭傷勢為復健治
    療及病情評估之情事，堪認原告請求以自其住家往返萬芳醫
    院之計程車資，應屬可採，但應以實際前往就診之次數為限
    。原告雖主張共計75次，然觀其所提醫療費用單據、勞工保
    險職業傷病門診單、復健治療卡及前揭病歷資料（見本院卷
    第39頁至第97頁、第135 頁、第181 頁至第217 頁），僅有
    31次前往就診、復健之證明，衡酌原告提出每次往返車資25
    0 元之車資試算表（見本院卷第131 頁），同為被告所不爭
    （見本院卷第244 頁，是原告請求此段期間車資共7,750 元
    （計算式：250 × 31＝7,750 ），應屬可認。
　④來回醫院與復健時間費用，全無依據：原告雖主張其需花費
    下班時間前往復健，故受有相當損失，而依其月薪8 萬4,00
    0 元計算時薪，計算75次一情，並提出薪資明細表等為佐（
    見本院卷第35頁至37頁、第229 頁至第235 頁），被告則以
    原告任職公司已提供相當給付及保險事宜處理，難認受有損
    失為辯。原告既不否認其均係下班時間方前往復健，實際上
    未因系爭事故致其另行請假之情事，又下班時間與上班時間
    所獲薪資要屬二事，難逕以上班時薪作為所受損害金額之認
    定無訛，原告復未提出其餘證據以實其說，是此部分主張自
    屬無由。
　⑤精神慰撫金5 萬元，要屬有據：
    原告因系爭事故受有系爭傷勢，於108 年11月22日就診後持
    續復健治療，此段期間均有程度不一之疼痛，是其精神上定
    有一定之痛苦，自得請求精神慰撫金。本院審酌原告具大學
    畢業之智識程度，現任工程師，且其名下有薪資、股利憑單
    、利息所得及不動產之家庭生活財產經濟狀況；被告具二三
    專肄業之智識程度，現擔任車行學徒，且伊名下有數筆執行
    業務所得、汽車多輛之家庭生活財產經濟狀況等節，有兩造
    陳述、卷外所附稅務電子閘門財產所得調件明細表等存卷足
    考（見原審卷第57頁；本院卷甲第27頁至第79頁），是以兩
    造身分、地位、經濟能力與原告所受痛苦程度等一切情狀，
    認原告請求精神慰撫金5 萬元應屬適當。
　⒊基上，原告請求範圍中之11萬1,417 元（計算式：2,567 ＋
    37,100＋14,000＋7,750 ＋50,000＝111,417 ）為有理由，
    應足採認。惟被告前曾給付原告3,000 元一情（見本院卷第
    247 頁），為兩造所不爭，則扣除此部分金額後，原告因系
    爭事故請求被告給付10萬8,417 元，應屬可採。
　㈢末按應付利息之債務，其利率未經約定，亦無法律可據者，
    週年利率為5%；給付無確定期限者，債務人於債權人得請求
    給付時，經其催告而未為給付，自受催告時起，負遲延責任
    。其經債權人起訴而送達訴狀，或依督促程序送達支付命令
    ，或為其他相類之行為者，與催告有同一之效力，民法第20
    3 條、第229 條第2 項定有明文。又遲延之債務，以支付金
    錢為標的者，債權人得請求依法定利率計算之遲延利息，民
    法第233 條第1 項亦有明文。被告應給付原告上開金額，已
    如前述，未逾原告原提起附帶民事訴訟金額24萬2,617 元之
    金額及項目範圍，而其就此部分係以刑事附帶民事訴訟起訴
    狀繕本送達翌日為利息起算點，被告則於110 年2 月2 日當
    庭親自收受無誤（見附民卷第5 頁），揆之上開規定，被告
    就前揭應給付予原告之金額，當自110 年2 月3 日起負遲延
    責任，則原告此部分請求自110 年2 月3 日起至清償日止，
    按年息5%計算之利息，亦屬有理。
四、綜上所述，被告對原告應負民法第184 條第1 項前段侵權行
    為損害賠償責任，但原告請求金額僅部分有理。從而，原告
    依侵權行為之法律關係，請求：被告應給付原告10萬8,417
    元，及自110 年2 月3 日起至清償日止，按年息5%計算之利
    息，為有理由，應予准許。其逾此範圍之請求，則屬無由，
    應予駁回。
五、末本件係原告於刑事第二審提起請求損害賠償之刑事附帶民
    事訴訟，經本院刑事庭裁定移送前來，經本院以合議方式依
    簡易第二審程序審理判決，並命被告給付上開金額，被告就
    敗訴部分之上訴利益既未逾150 萬元，無從依民事訴訟法第
    436 條之2 第1 項規定上訴第三審，該部分於本判決宣示後
    即告確定而有執行力，自無為諭知准免假執行之必要，是原
    告就其勝訴部分聲請供擔保宣告假執行，自不准許；至其敗
    訴部分，假執行之聲請即因訴之駁回而失所依據，爰併駁回
    之。
六、本件事證已臻明確，兩造其餘之攻擊防禦方法及證據資料，
    經本院斟酌後，認均不足以影響本判決之結果，爰不一一論
    列，併此敘明。
七、訴訟費用負擔之依據：民事訴訟法第79條。
中　　華　　民　　國　 111　　年　　4 　　月　　13　　日
                  民事第三庭  審判長法　官　方祥鴻

                                    法  官  王沛元

                                    法  官  黃鈺純
以上正本係照原本作成。
本判決不得上訴。
中　　華　　民　　國　 111　　年　　4 　　月　　13　　日
                                    書記官  施盈如